---
title: "<center>An√°lisis de las instituciones educativas de los Estados Unidos</center>"
author: "Valentina Vanegas Casta√±o <br> Edwar Jose Londo√±o Correa <br> Andres Castrill√≥n Velasquez <br> Diego Andres Chavarria Ria√±o <br> Sebastian Rendon Arteaga"
format: html
editor: visual
---

```{r setup, include=FALSE}
knitr::opts_chunk$set(echo = FALSE,message = F,warning = F)
```

```{r}
library(pander)

#install.packages("corrplot")
library(sjmisc)
library(dplyr)
library(stringr)
library(caret)
library(kableExtra)
library(corrplot)
```

## 1- Contexto del problema

En este trabajo se pretende abordar la problem√°tica que presentan los usuarios cuando desean adquirir una educaci√≥n universitaria: "¬øQu√© universidad escoger?", "'¬øCu√°l se adapta mejor a mis requerimientos?".

Para esto, se hara uso de una base de datos puesta a disposici√≥n para el p√∫blico del Departamento de Educaci√≥n de los Estados Unidos. El nombre del dataset es "CollegeScorecard.csv", el cual fu√© publicado en el a√±o 2016. Cada registro corresponde a la informaci√≥n de las diferentes instituciones educativas de dicho pa√≠s. El dataset se compone de 7804 observaciones y 1725 variables como se observa en la Tabla 1.

El objetivo de este proyecto es segmentar la informaci√≥n del dataset, con el fin de poder identificar que instituciones comparten cierta similitud de acuerdo a las caracter√≠sticas con las que se van a utilizar. Para lograr nuestro objetivo, utilizaremos un trabajo realizado por Delgado (2018), en el cual hacen uso de librerias y metodolog√≠as que nos sirven de base para poder crear nuestro modelo, y tambi√©n se hara uso de los conceptos aplicados en el trabajo realizado por Amat (2017), sobre "Clustering y heatmaps: aprendizaje no supervisado".

Con la realizaci√≥n de este trabajo, se espera poder ayudar a los usuarios de Estados Unidos a poder seleccionar una instituci√≥n de Educaci√≥n Superior para estudiar, mostrando las caracter√≠sticas de los grupos que se identifiquen.

```{r}
#Se carga el dataset
data <- read.csv("CollegeScorecard.csv", encoding = "UTF-8")
```

```{r}
size <- data.frame(Filas=nrow(data),Columnas = ncol(data))

kable(size,caption = "Tama√±o de los datos") %>% 
  kable_styling(full_width = F,position = "center") %>% 
  kable_minimal()
```

<center>**Tabla 1.** Tama√±o del dataset</center>

## 2- Procesamiento de los datos

Para la depuraci√≥n inicial de la base de datos se tomaron en cuenta las instituciones que est√°n operando actualmente y que sean solamente presenciales. Luego seleccionamos las variables que queremos tomar en cuenta en nuestro estudio:

\- Nombre de instituci√≥n.

\- Tipo_de_Entidad: Tipo de instituci√≥n (Public, private nonprofit, private for-profit).

\- Costo_Anual_Estudio: costo anual de estudio.

\- Becados_Pell: porcentaje de estudiantes con beca "PELL".

\- Estudiantes_Mayor_25: porcentaje de estudiantes mayores a 25 a√±os.

\- GananciaEstudiante: Ganancia de la universidad por estudiante.

Luego, se procedi√≥ a revisar los valores nulos de las variables seleccionadas y se eliminaron.

```{r}
#Funci√≥n para cambiar la variable control
trans_variable_control <- function(p){
  if (p==1){
    valorNuevo <- "PUBLIC"
  }else if(p==2){
    valorNuevo <- "PRIVATE_NONPROFIT"
  }else{
    valorNuevo <- "PRIVATE_FOR_PROFIT"
  }
  return(valorNuevo)
}


# Depuraci√≥n de los datos
data <- subset(data, CURROPER !=0)
data <- subset(data, DISTANCEONLY !=1)
data <- subset(data, select = c(INSTNM,CONTROL,COSTT4_A,COSTT4_P,PCTPELL,UG25abv,TUITFTE))
data <- data[(!is.na(data$COSTT4_A)) | (!is.na(data$COSTT4_P)), ]
data <- subset(data, str_detect(data$INSTNM,"niversity")|str_detect(data$INSTNM,"ollege")|str_detect(data$INSTNM,"nstitu"))
data <- data[(!is.na(data$TUITFTE)),]
data <- data[(!is.na(data$UG25abv)),]
data <- data[(!is.na(data$PCTPELL)),]
data <- data[(!is.na(data$COSTT4_A)),]
data <- subset(data,select = -c(COSTT4_P))
data$CONTROL <- sapply(data$CONTROL, trans_variable_control)
names(data) <- c('Institucion','Tipo_de_Entidad','Costo_Anual_Estudio','Becados_Pell','Estudiantes_Mayor_25','GananciaEstudiante')

#Se convierte la variable Tipo_de_Entidad en tipo factor
data$Tipo_de_Entidad <- as.factor(data$Tipo_de_Entidad)
```

```{r}
#apply(X = is.na(data2), MARGIN = 2, FUN = sum)
```

Al realizar todo lo anterior, se obtiene la nueva dimenci√≥n de los datos que se observa en la Tabla 2.

```{r}
size <- data.frame(Filas=nrow(data),Columnas = ncol(data))

kable(size,caption = "Tama√±o de los datos") %>% 
  kable_styling(full_width = F,position = "center") %>% 
  kable_minimal()
```

<center>**Tabla 2.** Tama√±o del dataset depurado</center>

## 3- Normalizaci√≥n de las variables

Se normaliza la base de datos convirtiendo las variables categ√≥ricas en "dummies", se normalizan las variables de tipo num√©rica para transformarlas a escala de \[0,1\], y se elimina la variable "Institucion" para poder crear el modelo de agrupamiento.

```{r}
#Se crea una copia del dataset
dataInicial<-data

#Se divide el dataset en variable categoricas y variables numericas
var_cat <- sapply(data,is.factor)
data_cat <- data[var_cat]
data_num <- data[!var_cat]
data_num <- subset(data_num, select = -c(Institucion))

#Se crean las variables dummies
onehotencoding <- dummyVars(~.,data = data_cat)
data_cat_dummy <- predict(onehotencoding,data_cat)
data_cat_dummy <- as.data.frame(data_cat_dummy)
names(data_cat_dummy) <- c("PRIVATE_FOR_PROFIT","PRIVATE_NONPROFIT", "PUBLIC")

#Normalizacion de los datos numericos
valor_max <- apply(data_num,2,max)
valor_min <- apply(data_num,2,min)
data_num_norm <- scale(data_num, center = valor_min,scale = (valor_max-valor_min))

#Se unen los datos
data_modelo <-as.data.frame(cbind(data_num_norm,data_cat_dummy))
```

De esta forma se obtiene el dataset que se muestra en la Tabla 3.

```{r}
encabezado <-head(data_modelo)
kable(encabezado,caption = "Datos normalizados y convertidos en dummies") %>% 
  kable_styling(full_width = F,position = "center") %>% 
  kable_minimal()
```

<center>**Tabla 3**. Primero registros del dataset normalizado y con las variables dummies</center>

## 4- Correlaci√≥n entre las variables

Se analiza el grado de correlaci√≥n existente entre las variables con las que se esta trabajando, esto se puede ver en la Figura 1.

```{r}
correlacion<-round(cor(data_modelo), 1)

corrplot(correlacion, method="number", type="upper")
```

<center>**Figura 1**. Correlaci√≥n entre las variables de estudio</center>

<br>

Se puede observar que la correlaci√≥n mas significativa es entre las variables "Costo_Anual_Estudio" y "GananciaEstudiante" que tiene un valor de 0.80.

## 5- Modelo de agrupamiento

Para el proyecto, se utilizar√° el metodo **K-Means**. Para esto primero se utilizar√° el **M√©todo del Codo** (Elbow Method) para poder identificar el n√∫mero √≥ptimo de clusters.

```{r}
#Calculo de los valores WCSS (Within Clusters Summed Squares)
set.seed(1234)
wcss <- vector()
for(i in 1:20){
  wcss[i] <- sum(kmeans(data_modelo, i)$withinss)
}

# Se grafica los resultados obtenidos

ggplot() + geom_point(aes(x = 1:20, y = wcss), color = 'black') + 
  geom_line(aes(x = 1:20, y = wcss), color = 'red') + 
  ggtitle("M√©todo del Codo") + 
  xlab('Cantidad de Centroides k') + 
  ylab('WCSS')
```

<center>**Gr√°fica 1**. M√©todo del codo para identificar n√∫mero de cluster √≥ptimo</center>

<br>

En la Gr√°fica 1, se puede observar que el n√∫mero √≥ptimo de clusters es 3, dicho valor sera empleado para el par√°metro del modelo de agrupamiento. En la Tabla 4, podemos observar un resumen donde se observa el valor de la med√≠a para cada variable num√©rica de acuerdo a cada grupo obtenido. Por otro lado, en la Tabla 5 podemos observar la cantidad por cada tipo de instituci√≥n que hay en cada grupo.

```{r}
#Se crea el modelo
agrupamiento <- kmeans(data_modelo, centers = 4)
```

```{r}
# Se obtiene el resumen del agrupamiento
dataInicial$Clasificacion <- agrupamiento$cluster
var_cate <- sapply(dataInicial,is.factor)
data_cate <- dataInicial[var_cate]
data_cate$Clasificacion <- agrupamiento$cluster
data_nume <- dataInicial[!var_cate]
data_nume <- subset(data_nume, select = -c(Institucion))

kable(aggregate(.~Clasificacion, data= data_nume, mean),caption = "Resumen de la media de las variables num√©ricas en cada grupo") %>% 
  kable_styling(full_width = F,position = "center") %>% 
  kable_minimal()
```

<center>**Tabla 4**. Resumen de las variables num√©ricas para grupo</center>

<br>

```{r}
conteo <- count(data_cate,data_cate$Clasificacion, data_cate$Tipo_de_Entidad)
colnames(conteo) <- c("Clasificacion", "Tipo_de_Entidad", "Cantidad")

kable(conteo,caption = "Conteo de tipo de instituci√≥n por grupo") %>% 
  kable_styling(full_width = F,position = "center") %>% 
  kable_minimal()
```

<center>**Tabla 5**. Conteo de tipo de instituci√≥n por grupo</center>

<br>

```{r}
#Se crean los grupos de acuerdo a la clasificaci√≥n obtenida
grupo1 <- subset(dataInicial, dataInicial$Clasificacion==1)
grupo1_inst <- grupo1$Institucion
grupo1 <- subset(grupo1, select = -c(Institucion))

grupo2 <- subset(dataInicial, dataInicial$Clasificacion==2)
grupo2_inst <- grupo2$Institucion
grupo2 <- subset(grupo2, select = -c(Institucion))

grupo3 <- subset(dataInicial, dataInicial$Clasificacion==3)
grupo3_inst <- grupo3$Institucion
grupo3 <- subset(grupo3, select = -c(Institucion))

grupo4 <- subset(dataInicial, dataInicial$Clasificacion==4)
grupo4_inst <- grupo4$Institucion
grupo4 <- subset(grupo4, select = -c(Institucion))
```

En las Tablas 6, 7, 8, 9 podemos ver un resumen mas detallado por cada grupo. En estos resumen se presentan datos estad√≠sticos de las variables num√©ricas y las frecuencias de las variables categ√≥ricas.

```{r}
#Resumen del grupo 1
kable(summary(grupo1),caption = "Resumen del grupo 1") %>% 
  kable_styling(full_width = F,position = "center") %>% 
  kable_minimal()

grupo1$Institucion <- grupo1_inst
```

<center>**Tabla 6**. Datos estad√≠sticos para las variables del grupo 1</center>

<br>

```{r}
#Resumen del grupo 2
kable(summary(grupo2),caption = "Resumen del grupo 2") %>% 
  kable_styling(full_width = F,position = "center") %>% 
  kable_minimal()

grupo2$Institucion <- grupo2_inst
```

<center>**Tabla 7**. Datos estad√≠sticos para las variables del grupo 2</center>

<br>

```{r}
#Resumen del grupo 3
kable(summary(grupo3),caption = "Resumen del grupo 3") %>% 
  kable_styling(full_width = F,position = "center") %>% 
  kable_minimal()

grupo3$Institucion <- grupo3_inst
```

<center>**Tabla 8**. Datos estad√≠sticos para las variables del grupo 3</center>

<br>

```{r}
#Resumen del grupo 4
kable(summary(grupo4),caption = "Resumen del grupo 4") %>% 
  kable_styling(full_width = F,position = "center") %>% 
  kable_minimal()

grupo4$Institucion <- grupo4_inst
```

<center>**Tabla 9**. Datos estad√≠sticos para las variables del grupo 4</center>

<br>

## 6- An√°lisis de los resultados

-   En cada grupo se puede identificar que existe solo un tipo de instituci√≥n. En el grupo 1 solo existen instituciones de tipo "privado para lucro", en el grupo 2 solo existen instituciones de tipo "privado sin fines de lucro", en el grupo 3 solo existen instituciones de tipo "privado sin fines de lucro", y en el grupo 4 solo existen instituciones de tipo "p√∫blicas".

-   El grupo 1 posee el valor promedio m√°s alto en las variables "**Becados_Pell**" y "**Estudiantes_Mayor_25**".

-   El grupo 3 posee el valor promedio m√°s alto en las variables "**Costo_Anual_Estudio**" y "**GananciaEstudiante**".

-   El grupo 4 posee el valor promedio m√°s bajo en las variables "**Costo_Anual_Estudio**" y "**GananciaEstudiante**".

-   El grupo 2 posee el segundo valor promedio m√°s bajo en las variables "**Costo_Anual_Estudio**" y "**GananciaEstudiante**", y posee el segundo valor promedio m√°s alto en las variables "**Becados_Pell**" y "**Estudiantes_Mayor_25**".

## 7- Conclusiones

1.  Si un usuario aspira a una beca "PELL", deber√≠a seleccionar universidades que se encuentren en el grupo 1 o 2, ya que estos grupos poseen un porcentaje promedio alto de estudiantes con este tipo de beca. Esta decisi√≥n aplica tambi√©n si se desea estudiar con estudiantes mayores a 25 a√±os, ya que estos dos grupos posee un alto porcentaje promedio de estudiantes con esta caracter√≠stica.

2.  Si un usuario desea escoger una universidad que presenten un menor costo anual promedio, deber√≠a seleccionar universidades que se encuentren en el grupo 4, el cual todas las instituciones son de tipo p√∫blica.

3.  Se desea estudiar en un instituto que presente un alto costo anual promedio y que presente menor porcentaje promedio de estudiantes mayores a 25 a√±os y estudiantes becados de tipo PELL, deber√≠a seleccionar instituciones del grupo 3. En este grupo, todas las instituciones poseen son de tipo privada sin fines de lucro.

## 8- Propuesta

En el siguiente link podemos encontrar informaciÛn relacionada a las instituciones del pais seccionadas por "EducaciÛn preescolar, b·sica y media", "EducaciÛn superior", "EducaciÛn para el trabajo y desarrollo humano". Dentro de cada una de estas secciones podemos encontrar una gran cantidad de datos que nos servirÌan para identificar o clasificar que instituciones educativas son mejores. Si nos detenemos en la secciÛn de "EducaciÛn superior" podemos observar que hay datos sobre la cantidad de programas curriculares, estadÌsticas de matrÌcula por municipios, por departamentos, podemos ver que instituciones cuentan con acreditaciÛn, si son p˙blicas o privadas, etc. A continuaciÛn podemos realizar un procedimiento similar al realizado en este documento, seleccionando las variables que se consideren relevantes para clasificar las instituciones en un escalafÛn particular definido por las persona que realiza el estudio.

https://www.mineducacion.gov.co/portal/Ministerio/Informacion-Institucional/349303:Datos-Abiertos

## 9- Referencias

-   Delgado, R.. (2018). Introducci√≥n a los Modelos de Agrupamiento (Clustering) en R. 2022, octubre 19, de RPubs. Sitio web: https://rpubs.com/rdelgado/399475

-   Amat, J.. (2017). Clustering y heatmaps: aprendizaje no supervisado. 2022, octubre 19, de RPubs. Sitio web: https://rpubs.com/Joaquin_AR/310338
